【裁判字號】    89,易,748
【裁判日期】    891228
【裁判案由】    違反動產擔保交易法
【裁判全文】
臺灣雲林地方法院刑事判決                          八十九年度易字第七四八號
    公  訴  人  臺灣雲林地方法院檢察署檢察官
    被      告  甲○○
右列被告因違反動產擔保交易法案件，經檢察官提起公訴（八十九年度偵字第三七一
六號），本院判決如左：
    主  文
甲○○無罪。
    理  由
一、公訴意旨略以：被告甲○○以動產擔保交易法附條件買賣之方式，於民國（下同
    ）八十九年四月一日，向五福車業商行即乙○○購買機車一輛，以分期付款方式
    ，購買三陽迪爵車牌號碼ＫＳＳ─七九二號機車一輛，為動產擔保交易之債務人
    。雙方約定總價金新台幣（下同）二萬八千元，自備款七千元，另自八十九年五
    月十一日起至九十年一月十一日止，共分九期給付，每月一期，並於每月十一日
    付款，第一期至第五期每月應付三千九百五十元，第六期至第九期每月應付二千
    五百五十元，而標的物存放地點為雲林縣虎尾鎮○○路二十三號，在價金未付清
    之前，標的物所有權仍屬於出賣人所有，買受人僅得依約占有使用，不得任意遷
    移或為其他處分。詎甲○○竟意圖為自己不法之利益，於取得標的物之後，僅付
    款二期，自八十九年七月十一日起（即第三期起）即拒不繳納其餘分期款，共計
    目前尚欠二萬二千０五十元未繳納，並將該標的物遷移逃匿不知去向，致出賣人
    追索無著受有損害。因認被告甲○○涉有動產擔保交易法第三十八條之罪嫌云云
    。
二、按犯罪事實應依證據認定之，無證據不得推定其犯罪事實，刑事訴訟法第一百五
    十四條定有明文。又告訴人之告訴，係以使被告受刑事訴追為目的，是其陳述是
    否與事實相符，仍應調查其他證據以資審認（參照最高法院六十九年臺上字第四
    九一三號、五十二年臺上字第一三００號等判例要旨）。次按，動產擔保交易法
    第三十八條之罪，以動產擔保交易之債務人，意圖不法利益，將標的物遷移、出
    賣、出質、移轉、抵押或為其他處分，致生損害於債權人者，為其構成要件，而
    所謂將標的物遷移，則須動產擔保交易之債務人，將標的物物自契約約定之存放
    地點，遷移至其他之地點，始足以當之。又附條件買賣，依動產擔保交易法第五
    條之規定，應以書面訂立契約，此為法定之方式，亦係法律對於附條件買賣契約
    方式之限制，是附條件買賣之一切契約條款，均應以書面為之，若僅以口頭約定
    ，而未以書面契約訂明其內容，因不具法定之方式，即不得以之為附條件買賣契
    約內容之一部。
三、本件公訴人認被告甲○○涉犯動產擔保交易法第三十八之罪嫌，無非係以告訴人
    五福車業商行負責人乙○○之指訴，並提出附條件買賣契約書，認定被告係動產
    擔保交易之債務人，竟將上開設定動產擔保抵押之機車遷移他處為其論據。訊據
    被告固坦承係動產擔保交易之債務人，曾將前揭機車自雲林縣虎尾鎮○○路二三
    號遷移，並未完全清償上開機車之款項等情，惟堅決否認有何違反動產擔保交易
    法之犯行，辯稱：伊與告訴人所簽訂之附條件買賣契約書並未約定抵押標的物之
    存放地點等語。經查，觀諸卷附告訴人與被告雙方所簽訂之上開契約書，並未載
    明前揭標的物之存放地點，有上開契約書一紙在卷可按，足見告訴人從未以書面
    與被告約定前揭標的物之存放地點，則縱令被告嗣後將標的物即前揭機車，自其
    購入時居住之處所，遷移至其他處所，揆諸上開說明，亦與將標的物自契約約定
    之存放地點，遷移至其他之地點等情有間，尚難認被告有何違反動產擔保交易法
    第三十八條之規定，將標的物遷移之情。至告訴人乙○○於偵查中雖指稱：本件
    附條件買賣標的物約定之存放地址為被告之住所即雲林縣虎尾鎮○○路二十三號
    云云，且證人沈宗洲於偵查中亦證稱：「他們二人有口頭約定放置地點是在雲林
    縣虎尾鎮○○路二十三號」「確實有約定車輛放置地點，是漏掉未填寫上去而已
    」等語（見偵查卷第十四頁正面、背面），惟查告訴人與被告簽訂之上開契約書
    之內容，並未明文約定標的物之存放地點，有上開契約書一紙在卷可按，是依前
    揭之說明，告訴人與被告之間，雖曾以口頭約定標的物存放之地點，然該口頭之
    約定，因未以書面契約訂明其內容，不具法定之方式，仍不得以之為上開附條件
    買賣契約內容之一部，而認告訴人與被告訂立之附條件買賣契約，業已約定標的
    物之存放地點，併此敘明。復參以被告現已將上開未繳清之車款全數付清，並與
    告訴人達成和解，有和解書一紙在卷可稽，益見被告應無不法利益之意圖。綜上
    所述，本件被告既無將標的物自契約約定之存放地點遷移至其他地點之情，亦無
    不法利益之意圖，自難僅憑告訴人之指訴及被告並未按期繳納分期車款等情，遽
    認被告涉有違反動產擔保交易法之犯行。此外，復查無其他積極證據足認被告確
    有違反動產擔保交易法第三十八條規定之犯行，本件不能證明被告犯罪，自應為
    無罪判決之諭知。
    據上論斷，應依刑事訴訟法第三百零一條第一項，判決如主文。
本案經檢察官王淑到庭執行職務
中      華      民      國      八十九      年   十二    月   二十八   日
                                         臺灣雲林地方法院刑事第二庭
                 法  官  冷  明  珍
右正本證明與原本無異
如不服本判決，應於判決送達後十日內向本院提出上訴狀( 應附繕本 )。
                                             書記官  周  麗  雲
中      華      民      國      八十九      年   十二    月   二十八   日


司法院資訊處製作；財團法人民間司法改革基金會備份。
